【裁判字號】    91,訴,620
【裁判日期】    920127
【裁判案由】    竊盜等
【裁判全文】
臺灣基隆地方法院刑事判決                          九十一年度訴字第六二０號
    公  訴  人  臺灣基隆地方法院檢察署檢察官
    被      告  丁○○
                乙○○
右被告等因竊盜等案件，經檢察官提起公訴（九十一年度偵字第三五○○號），本院
判決如左：
    主      文
丁○○共同連續毀越門扇攜帶兇器竊盜，累犯，處有期徒刑壹年，應於刑之執行前，
令入勞動場所強制工作年。扣案之手電筒、板手、鑰匙各壹支及螺絲起子貳支均沒
收。
乙○○共同毀越門扇攜帶兇器竊盜，未遂，處有期徒刑月，如易科罰金，以佰
折算壹日，緩刑年。
    事      實
一、丁○○前於民國八十九年間因竊盜案件，於九十年四月十日經台灣高等法院判處
    有期徒刑四月確定，並於九十年七月二十日入監執行，九十年十一月二十日執行
    完畢。再因連續強盜、竊盜罪，於九十一年七月四日經本院分別判處有期徒刑七
    年及三年二月，定應執行刑有期徒刑十年確定。猶不知悔改，基於意圖為自己不
    法所有之概括犯意，於九十一年九月十四日凌晨三、四時許，在基隆市○○區○○街五十一號前，以自己所有之機車鑰匙，竊取停放於該處之己○○所有車號Ａ
    ＰＭ─八一九號重型機車得手（下稱第一次竊盜）；隨後丁○○即騎乘該機車前
    往基隆市○○區○○路九十二號二樓箱根定食店，持其所有之手電筒供夜間照明
    ，並以其所有客觀上足以對人之生命產生威脅之鏍絲起子二支、板手一支，撬開
    毀壞箱根定食店之鐵捲門鎖，再將鐵捲門拉起，侵入店內（侵入建築物部分，未
    據告訴），竊取置於店內櫃檯中定食店負責人戊○○所有之新台幣（下同）五十
    元及十元硬幣共約四千一、二百元得手（下稱第二次竊盜）；丁○○將前開竊得
    之硬幣兌換成千元紙鈔後，再騎乘前開竊得之機車前往基隆市○○路附近搭載朋
    友乙○○，至廟口附近吃東西，至同日清晨六時許，丁○○復承前之概括犯意，
    與乙○○基於共同意圖為自己不法所有之犯意聯絡，由丁○○以前開竊得之機車
    搭載乙○○至基隆市○○區○○路四十三號九樓假日ＫＴＶ酒店樓下，交待乙○○在樓下附近把風，丁○○自己則持前次竊盜所使用之鏍絲起子及板手至假日Ｋ
    ＴＶ酒店行竊，並以同樣手法撬開毀壞該店第一道鐵門門鎖，開門侵入店內（侵
    入建築物部分，未據告訴），著手搜尋財物時發現吧台上有酒店負責人所有之菜
    刀一把，但因尚有第二道木製內門，乃生竊取該把菜刀利用以撬開木門之意，然
    在丁○○破壞木門但尚未及利用該把菜刀時，即逢該店職員丙○○等人因返回店
    內拿取物品而被發現（下稱第三次竊盜），丁○○眼見事發，情急之下便將該把
    菜刀掇起提至胸前，惟未將之置於自己實力支配之下即放棄抵抗，旋為丙○○等
    三人制服奪下菜刀且報警處理，經警循線查獲丁○○前開竊得之車號ＡＰＭ｜八
    一九號重型機車及替丁○○把風之乙○○，並扣得起子二支、手電筒、板手、Ｎ
    ＯＫＩＡ行動電話、機車鑰匙各一支，及菜刀一把。
二、案經基隆市警察局第一分局報請臺灣基隆地方法院檢察署檢察官偵查起訴。
    理      由
一、訊據被告丁○○固不否認前開第一次竊盜及第三次竊盜之犯行，惟矢口否認第二
    次竊盜之犯行係其所為，先辯稱：第二次竊盜之犯行係警方要求伊承認的，並表
    示如果伊承認，就要放伊回去。後改稱：警方表示要伊多認幾條案子才要放乙○○走，否則要將乙○○以共同被告移送，伊不得已才認罪云云。另訊據被告乙○○固然坦承曾由被告丁○○騎乘車號ＡＰＭ｜八一九號重型機車搭載至假日ＫＴ
    Ｖ酒店樓下等候，且於被告丁○○侵入假日ＫＴＶ竊盜時，自其使用之0000
    000000號行動電話號碼傳送「好了沒有，我看到有人從上面去，你快點」
    之簡訊內容予丁○○，惟矢口否認有何參與第三次竊盜之犯行，辯稱：伊沒有替
    丁○○把風，係丁○○至假日ＫＴＶ酒店樓下時，向伊表示要上樓找朋友而要求
    伊在樓下等，伊以為丁○○係要上樓向朋友借錢還欠伊之三、四千元借款，後來
    伊看到很多人進出，擔心丁○○向別人借錢口氣不好會與人發生衝突，才傳送上
    開簡訊內容予丁○○云云。又公設辯護人提出辯護意旨陳稱：被告於假日ＫＴＶ
    酒店之行為，既尚未破壞第二道木門而無機會行竊，應認僅著手侵入住宅及預備
    竊盜，尚未著手竊盜，自不構成加重竊盜未遂罪云云。經查：
（一）第一次竊盜部分：
      訊據被告丁○○就此部分之犯行坦承不諱，核與被害人己○○於警詢中之指訴
      相符，復有車號ＡＰＭ｜八一九號重型機車贓物認領收據、行照影本附卷可稽
      ，被告丁○○用以竊取機車之犯罪工具機車鑰匙一把扣案足證，堪認被告之自
      白與事實相符，應可採信。被告丁○○此部分之犯行事證明確，洵堪認定。
（二）第二次竊盜部分：
  １、訊據被告丁○○矢口否認此部分之犯行，並為如上之辯詞。惟查被告丁○○於
      警詢中供稱：「九月十四日四時許在基隆市○○路九二號二樓箱根定食竊取新
      台幣三千多元。」，經本院於九十二年十二月二十三日傳喚鐘岳微、甲○○二
      位證人即承辦員警到庭，證人鐘岳微具結證稱：（檢察官問：當時有關箱根定
      食的竊盜案是否被告自己說出來的？）「當時約八九點時箱根的老闆娘來報案
      ，我們發現作案的手法類似，就問被告游是否也是他所為，他就當場承認」，
      （檢察官問：你們對被告游製作筆錄的時候有無不禮貌的行為？）「沒有，都
      是他自己說的」等語。證人甲○○與鐘岳微對被告丁○○之辯詞，均結證反駁
      ：「我們沒有與他談條件，他是自己認罪的。」，本院另於九十二年一月十三
      日傳喚證人戊○○即箱根定食店之負責人到庭，證人戊○○具結證稱：（檢察
      官問：你到警察局做筆錄的時候有無看到偷東西的人？）「有，當時我到警察
      局的時候警察說我們的案子就是當時坐在裡面的年輕人偷的，當時我也親眼看
      到那個年輕人承認」，（檢察官問：當時你看到的情形是怎樣？）「當時那個
      年輕人承認說他拿了我們店裡的快四千元，而事實上我們店裡面也是遭竊四千
      元，之前有無逼供我不清楚，不過我在場期間沒有看到警察逼供」，堪見被告
      丁○○於警詢中之自白係基於自由意志所為，並於承認犯行後將四千元返還戊○○，此亦有該四千元之贓物領據附卷可按。再者，依卷附箱根定食店之鐵捲
      門及假日ＫＴＶ酒店鐵門遭破壞之相片，確如證人鐘岳微所稱二者手法類似，
      亦與被告丁○○於偵查中供稱：「九十一年九月十四日凌晨三、四點，我持起
      子、手電筒到箱根定食，我持起子挖開鐵捲門上的鎖開門進入，當時店內無人
      ，我偷了放在抽屜內的三千餘元後離去」（偵查卷五頁背面），於本院九十一
      年十一月八日訊問時供稱：「持螺絲起子偷箱根定食店得款三千多元」等語之
      犯罪手法相符，被告丁○○既於破壞假日ＫＴＶ酒店鐵門後當場被查獲，且坦
      承該酒店鐵門為其所破壞，再參以其慣以同一手法進行竊盜，亦有附卷之本院
      九十一年度訴字第一八○號刑事判決中事實欄第三（一）（五）（七）（八）
      所記載被告丁○○之竊盜犯行可稽（偵查卷一一頁），益徵被告丁○○於警詢
      、偵查、本院羈押審理及本院於九十一年十一月八日之訊問中就第二次竊盜犯
      行所為之自白，除如下所述得款金額因計算不確實之外，均與事實相符，應堪
      採信。
  ２、證人戊○○另證稱：（檢察官問：你們店裡總共遭竊多少錢）「四千一、二百
      元」，（檢察官問：被竊的鈔券情形？）「失竊的都是銅板，沒有大鈔」，（
      檢察官問：警察在警局的時候有無搜到銅板？）「沒有，但是那個年輕人說他
      自己後來又去換大鈔」等語，核與被告丁○○供稱第二次竊盜在箱根定食店得
      款三千多元之金額大致相符，況被告丁○○所竊得之金錢既屬十元、五十元之
      銅板，匆忙之間自不可能數清其竊得之金額，而被告丁○○隨後又曾與被告乙○○至廟口吃東西，亦為被告丁○○分別於偵查及羈押審理中所自陳，則其將
      竊得之金額與自己原有之金錢混合花用之情形下，自更難辯明其竊得之確實金
      額，則被告丁○○於多次自白時供稱僅得款三千多元，雖符常情，惟其竊得之
      確實金額，應以失主即證人戊○○所述之金額四千餘元，可堪採信，公訴意旨
      指被告丁○○僅竊得三千多元，尚有誤會。而被告丁○○竊得大量銅板後，持
      以向店家或攤販換取千元大鈔，事屬情理之常，且衡之一般交易習慣亦係輕而
      易舉，證人戊○○前開證述被告丁○○曾說其後來去換大鈔等語，亦堪採信，
      又警方查獲被告丁○○時，自其身上發現八千八百元，被告丁○○復基於自由
      意志將四千元返還證人戊○○，從而自得據以推論警方自被告丁○○身上查獲
      金額中之四千元，應屬其第二次竊盜所得之贓款。
  ３、至被告丁○○於本院九十一年十二月九日訊問時翻異前詞，否認有此部分之犯
      行，並辯稱係警方要其承認，以交換將其釋放，或以將被告乙○○移送相威脅
      云云。惟查被告丁○○既先稱交換條件是將其釋放，其後又改稱警方以移送被
      告乙○○相威脅，其辯詞反覆，本屬可疑；況於移送被告丁○○至檢察官訊問
      並被聲請羈押時，被告丁○○即應知悉自己不會被釋放，且被告乙○○亦已同
      時被移送至檢察署，被告丁○○卻仍就第二次竊盜之犯行坦承不諱，是其辯詞
      不符情理，難以採信；再經證人鐘岳微具結證稱：（檢察官問：你們對被告游
      製作筆錄的時候有無不禮貌的行為？）「沒有，都是他自己說的」等語，又與
      證人甲○○均對被告丁○○之辯詞反駁：「我們沒有與他談條件，他是自己認
      罪的。」，證人戊○○又證稱其於警方製作筆錄時，並未看到警察對被告丁○○逼供等語，堪見被告丁○○前開所辯，顯與事實不符，係屬事後卸責之詞，
      不足採信。此外，復有被告用以行竊之手電筒一支，及客觀上足以對人之生命
      產生威脅之起子二支、板手一支扣案足證。被告丁○○此部分之犯行事證明確
      ，自堪認定。
（三）第三次竊盜中被告丁○○是否已經著手：
  １、訊據被告丁○○坦承本欲進入假日ＫＴＶ酒店行竊，而將第一道鐵門門鎖以其
      所有之起子及板手撬開，開門侵入店內，意圖行竊並於破壞第二道木門時被發
      現等犯行，核與證人丙○○即該酒店職員指述相符，復有該酒店鐵門遭破壞之
      相片二紙附卷可稽，被告丁○○用以行竊之客觀上足以對人之生命產生威脅之
      起子二支、板手一支扣案足證，堪認屬實。
  ２、按侵入竊盜究以何時為著手起算時點，依一般社會觀念，咸認行為人以竊盜為
      目的，而侵入他人住宅，搜尋財物時，即應認與竊盜之著手行為相當，最高法
      院八十四年度台上字第四三四一號判決意旨參照。至公設辯護人辯稱於此次竊
      盜中，被告丁○○尚未著手云云。經查被告丁○○於丙○○等三人進入酒店前
      ，即已著手竊盜，此為被告丁○○於本院九十一年十二月九日訊問時所自白，
      另依被告丁○○陳稱，其被發現時手持之菜刀原放置於假日ＫＴＶ之吧台上，
      衡情菜刀亦應係配屬於吧台之物，足認該把菜刀應屬假日ＫＴＶ酒店之物，證
      人丙○○稱該把菜刀為被告丁○○所自帶，應屬誤會。證人丙○○另具結證稱
      被告丁○○曾對之表示該刀是要用來撬門的等語，堪認被告於打開第一道鐵門
      後，即著手搜尋吧台內之財物，因而發現其上有菜刀一把，並有以之用來撬開
      第二道木門之用意，惟其尚未為此利用，即被發現並被制服，然其既曾有搜尋
      財物之行為，揆諸前開判決意旨，自足認被告丁○○已著手竊盜而未遂之犯行
      ，被告丁○○自白已著手竊盜，核與事實相符，可堪採信。公設辯護人為被告
      丁○○所辯，並不足採。被告丁○○就第三次竊盜未遂之犯行事證明確，應堪
      認定。
（四）被告乙○○與被告丁○○共犯第三次竊盜部分：
訊據被告乙○○矢口否認與被告丁○○有犯意聯絡而為第三次竊盜之犯行，惟
      查被告乙○○於九十一年九月十三日二十二時十九分四十一秒，曾自其使用之
      0000000000號行動電話號碼傳送「小心點，還是一句話千萬要小心
      ，一定成功，一定會成功滿載而歸，對不對啊，一定成功」之簡訊內容予被告
      丁○○，又被告丁○○於九十一年九月十四日六時許，進入基隆市○○區○○
      路四十三號九樓假日ＫＴＶ酒店為第三次竊盜時，被告乙○○在樓下等候，且
      於該期間內以其使用之前開行動電話號碼，多次與被告丁○○使用之0000
      000000號行動電話易付卡號碼聯絡，被告乙○○並於當日六時四十五分
      四十一秒見有人進入愛一路四十三號時，即自其使用之前開行動電話號碼傳送
      「好了沒有，我看到有人從上面去，你快點」之簡訊內容予被告丁○○等事實
      ，為被告乙○○所坦承，核與被告丁○○所述相符，復有前開二支行動電話號
      碼之雙向通聯紀錄、簡訊內容翻拍畫面二紙附卷可稽，並經本院於九十一年十
      二月二十三日勘驗扣案之行動電話簡訊內容屬實，自被告乙○○於九十一年九
      月十三日夜間二十二時許所傳之簡訊內容，堪認其於斯時即知被告丁○○將有
      竊盜行動。被告乙○○雖辯稱係因為被告丁○○去打麻將才發此簡訊云云，惟
      一般人打麻將時之祝賀語，應無「還是一句話千萬要小心」此等用語，其所為
      辯詞，顯難採信。復自被告乙○○在假日ＫＴＶ酒店樓下等候被告丁○○時，
      頻頻與被告丁○○以行動電話聯絡，且於見有多人進入該大樓時，即以簡訊提
      醒被告丁○○之事實，再參以被告乙○○於警詢中供稱：「因為我傳簡訊給丁○○之前有打電話叫他不要偷了，我很害怕要回家。之後看見有很多人從那一
      個地方進入，所以我才會傳這個簡訊。」等語，於本院九十二年一月十三日審
      理時供稱：「警察在對我製作筆錄時，我有說我有勸被告游不要再竊盜了。」
      等語，顯已足資證明被告乙○○不僅早知被告丁○○進入該大樓之目的係在行
      竊，且為之擔任把風工作，然因被告丁○○行竊時間拖延又見有人進入該大樓
      ，因而心生害怕並傳簡訊提醒催促被告丁○○，從而足堪認定被告乙○○與丁○○有共同為加重竊盜犯行之犯意聯絡及行為分擔。被告乙○○雖另辯稱其以
      為被告丁○○係要上樓向朋友借錢，因擔心被告丁○○向別人借錢口氣不好會
    與人發生衝突，才傳送上開簡訊內容予被告丁○○云云，惟若被告乙○○果真
      認為被告丁○○係向朋友借錢，當無心生害怕而提醒催促之理，被告乙○○所
      辯顯與常情有違，難以採信，至被告丁○○供稱其未叫被告乙○○把風，僅告
      訴被告乙○○要上樓向朋友借錢，要被告乙○○在樓下等候云云（偵查卷三四
      頁），與前述證據顯示之事實南轅北轍，顯係迴護被告乙○○之詞，自不足採
      為有利於被告乙○○之證據。本案事證明確，被告二人共同為第三次加重竊盜
      之犯行，堪予認定。
二、核被告丁○○及乙○○所為第三次竊盜之犯行，已著手竊盜行為之實施，而未竊
    得財物，係共犯刑法第三百二十一條第一項第二款、第三款之毀越門扇攜帶兇器
    之加重竊盜未遂罪。被告丁○○所為第一次及第二次竊盜之犯行，另犯刑法第三
    百二十條普通竊盜罪及第三百二十一條第一項第二款、第三款之毀越門扇摧帶兇
    器之加重竊盜罪。就被告丁○○第三次竊盜之犯行經公訴檢察官於九十一年十二
    月九日本院審理時補充公訴意旨，以被告丁○○在假日ＫＴＶ行竊為店員丙○○
    等人發現時，持菜刀一把脅迫丙○○等人以冀求脫免逮捕，而認被告丁○○此部
    分所犯係刑法第三百二十九條準強盜罪，惟查被告丁○○雖曾於假日ＫＴＶ酒店
    行竊被發現時，情急下掇取菜刀提至胸前，惟隨即放棄抵抗，並未施強暴脅迫於
    證人丙○○等人，且旋為丙○○等人制服奪下該把菜刀，業經證人丙○○證稱被
    告丁○○並未以該刀向其等三人比劃，其等三人並在五分鐘內即奪下該把菜刀，
    雙方並未僵持等語，及證人甲○○證稱其到現場時被告丁○○已被制服而非對峙
    中等語明確在卷，堪認本件被告丁○○並未當場施強暴脅迫於丙○○等三人，自
    難論以刑法第三百二十九條準強盜罪，公訴意旨就此部分即有未洽，起訴法條應
    予變更。被告丁○○及乙○○就所犯加重竊盜未遂罪之間，具有犯意聯絡及行為
    分擔，均應論以共同正犯。被告丁○○先後三次犯行，時間緊接，犯罪構成要件
    相同，顯係基於概括犯意反覆為之，為連續犯，應依刑法第五十六條規定，以刑
    法第三百二十一條第一項第二款、第三款之加重竊盜罪論，並加重其刑。復查被
    告丁○○有事實欄所載科刑之執行情形，此有台灣基隆地方法院檢察署刑案紀錄
    查註紀錄表及臺灣高等法院被告全國前案紀錄表在卷可按，其於有期徒刑執行完
    畢後，五年內再犯有期徒刑以上之本罪，為累犯，應依法遞加重其刑。被告乙○○共犯加重竊盜未遂罪部分，雖已著手竊盜構成要件之行為，然未得手，僅達未
    遂階段，為未遂犯，爰依刑法第二十六條前段規定減輕其刑。爰審酌被告丁○○
    曾有如事實欄所載之前科，素行尚非良善，犯罪之手段、目的、次數，及犯後態
    度等一切情狀，量處如主文所示之刑，又查被告丁○○曾因連續強盜、竊盜罪，
    於九十一年七月四日經本院分別判處有期徒刑七年及三年二月，定應執行刑有期
    徒刑十年確定，有本院九十一年度訴字第一八○號刑事判決書附卷可查，復於短
    期內再犯下本案，顯見其竊盜行為已成習慣，應依竊盜犯贓物犯保安處分條例第
    三條第一項第一款、第四條、第五條第一項前段之規定，應於刑之執行前，令入
    勞動場所強制工作三年。另審酌被告乙○○素日品性，犯罪之動機、手段及所生
    之危害，量處如主文所示之刑，並諭知易科罰金之折算標準，又被告乙○○前未
    曾受有期徒刑以上刑之宣告，有台灣基隆地方法院檢察署刑案紀錄查註紀錄表及
    臺灣高等法院被告全國前案紀錄表在卷可參，其因一時失慮，偶罹刑典，經此刑
    之宣告後，當知警惕，信無再犯之虞，本院因認所宣告之刑以暫不執行為適當，
    併諭知緩刑三年，以啟自新。扣案之螺絲起子二支、手電筒、板手及鑰匙各一支
    ，均為被告丁○○所有，業據被告丁○○於本院九十二年一月十三日審理時供明
    在卷，且為供其竊盜犯罪所用之物，爰依刑法第三十八條第一項第二款規定宣告
    沒收，至扣案之菜刀業如前述，非被告丁○○所有，ＮＯＫＩＡ行動電話則非被
    告二人直接用以行竊之犯罪工具，依法不予沒收，附此敘明。
據上論斷，應依刑事訴訟法第二百九十九條第一項前段、第三百條，刑法第二十八條
、第五十六條、第三百二十條第一項、第三百二十一條第一項第二款、第三款、第四
十七條、第二十六條前段、第四十一條第一項前段、刑法第三十八條第一項第二款、
第七十四條第一款、罰金罰鍰提高標準條例第一條前段、第二條、竊盜犯贓物犯保安
處分條例第三條第一項第一款、第四條、第五條第一項前段，判決如主文。
本案經檢察官熊南彰到庭執行職務。
中      華      民      國    九十二    年      一      月    二十七    日
                                    台灣基隆地方法院刑事第三庭
                                          法  官    林  火  炎
右正本證明與原本無異。
對於本件判決如有不服，應於收受送達後十日內，向本院提出上訴書狀，上訴於臺灣
高等法院，並按他造當事人之人數附具繕本。
                                          書記官    賈  繼  藩
中      華      民      國    九十二    年      一      月    二十八    日
附錄論罪法條
刑法第三百二十條第一項：
意圖為自己或第三人不法之所有，而竊取他人之動產者，為竊盜罪，處五年以下有期
徒刑、拘役或五百元以下罰金。
刑法第三百二十一條第一項第二款、第三款：
犯竊盜罪而有左列情形之一者，處六月以上五年以下有期徒刑：
一、於夜間侵入住宅或有人居住之建築物、船艦或隱匿其內而犯之者。
二、毀越門扇、牆垣或其他安全設備而犯之者。
三、攜帶兇器而犯之者。


司法院資訊處製作；財團法人民間司法改革基金會備份。
